臺灣臺北地方法院民事判決　　　　　　 95年度重訴字第816號
原　　　告　崑民有限公司
法定代理人　甲○○
訴訟代理人　舒正本律師
複代理人　　王俊權律師
被　　　告　乙○○原名李宣萱.
被　　　告　慶御利貿易有限公司
法定代理人　丙○○
上列當事人間損害賠償等事件，本院於中華民國96年6月14日言
詞辯論終結，判決如下：
    主  文
被告應連帶給付原告新台幣玖佰肆拾伍萬陸仟陸佰肆拾元，及自
民國九十三年十月五日起至清償日止，按年息百分之五計算之利
息。
訴訟費用由被告連帶負擔。
本判決於原告以新台幣參佰壹拾陸萬元為被告供擔保後得假執行
。但被告慶御利貿易有限公司如以新台幣玖佰肆拾伍萬陸仟陸佰
肆拾元為原告供擔保後，得免為假執行。
    事實及理由
壹、程序方面：
一、本件被告經合法通知未於最後言詞辯論期日到場，核無民事
    訴訟法第386條各款所列情形，爰依原告之聲請，由其一造
    辯論而為判決。
二、按訴狀送達後，原告不得將原訴變更或追加他訴，但擴張或
    減縮應受判決事項之聲明者，不在此限，民事訴訟法第255
    條第1項第3款定有明文。經查，本件原告於民國95年6 月23
    日起訴時除列先位聲明即「被告應連帶給付原告新台幣玖佰
    肆拾伍萬陸仟陸佰肆拾元，及自民國九十三年十月五日起至
    清償日止，按年息百分之五計算之利息。」之外，尚有列一
    備位聲明即「被告慶御利貿易有限公司應給付原告新台幣玖
    佰肆拾伍萬陸仟陸佰肆拾元，及自民國九十三年十月五日起
    至清償日止，按年息百分之五計算之利息。」，嗣後於95年
    9月27日言詞辯論時當庭請求將備位聲明刪除，核屬減縮訴
    之聲明，揆諸前揭說明，其訴之變更合法，先予敘明。
貳、實體方面：
一、本件原告起訴主張：原告係販售電視購物商品業者，被告乙
    ○○（原名：李宣萱）明知無法取得並供應大量 2005 年當
    年度歐洲名牌之皮件貨品款式，佯以其在歐洲多家知名商店
    可為原告購得原告所需之歐洲名牌皮件款式，先偽以嬌麗爾
    有限公司（下稱嬌麗爾公司）名義於民國 93 年 9 月 22
    日與原告所委託之積動國際有限公司簽約，約定之交貨期限
    分別為94年元月以前提交總數量為1600件之Burberrys/
    s2005商品、93年11月初以前提交總數量為530件之
    Guccia/w2004商品，總價款為新台幣（下同）2421萬2400元
    正，原告須先支付訂金1452萬7440元（總價款之60％），並
    於交貨時以現金或即期支票支付尾款968萬4960元（總價款
    之40％），雙方簽定第一次合約。迨至94年1月底農曆年前
    ，被告乙○○遲未履行契約，原告因失約於客戶乃要求解除
    契約全部退款，被告乙○○詐稱貨已向海外訂購無法取消，
    僅願退還Gucci皮包之訂金407萬880元。並另以被告慶御利
    貿易有限公司（下稱被告慶御利公司）名義於94年2月22日
    與原告更訂合約，另未還原告之其餘款項1045萬6560元之訂
    金（即14,527,440元－4,070,880元＝10,456,560元）則交
    付由其背書且與合約金額相同之明知為拒絕往來戶而不能兌
    現支票作為保證履約之用，並保證於94年3月底前將總數量
    為1600件之Burberrys/s2005商品全部交貨完畢，雙方即簽
    定第二次合約。迨至94年10月間，被告乙○○仍無法履約，
    原告乃於同年月12日將被告乙○○提供履約保證支票請求兌
    現，詎該支票早於簽約前之93年12月間即為拒絕往來戶支票
    。嗣再向被告乙○○催討，被告乙○○僅於95年1月間償還
    100萬元，計詐取原告945萬6640元，爰依侵權行為及民法第
    28條之法律關係請求被告連帶給付之，退言之，若法院認為
    本件被告並非為詐欺之侵權行為，原告既已與被告慶御利公
    司締約，且依契約約定應於94年3月底交貨，依契約第10條
    第2款之約定逾期交貨原告有權解除契約，原告爰以起訴狀
    之送達作為解除契約之意思表示，並依解除契約回復原狀之
    法律關係請求被告慶御利公司給付945萬6640元及自收受日
    起即93年10月5日起至清償日止之利息。並聲明：除供擔保
    金額外，如主文所示。
二、被告乙○○未為任何聲明，僅於第一次言詞辯論期日到庭否
    認有詐騙原告之行為，惟對於原告所述其餘事實，迄言詞辯
    論終結時均未爭執。被告慶御利公司則以（一）否認有授權
    被告乙○○代表被告慶御利公司簽署任何契約（二）被告慶
    御利公司係於93年12月17日核准設立，而原告所稱交付之金
    錢93年10月3日係被告慶御利公司成立前之行為，與被告慶
    御利公司無涉。再者本件之爭議應係積動國際公司與嬌麗爾
    公司間之爭議，與被告慶御利公司無涉。（三）退言之，本
    件原告給付之價金係匯入嬌麗爾公司指示之帳戶，支票亦係
    由嬌麗爾公司收取，是被告慶御利公司既然尚未收取訂金，
    自無給付及返還訂金之義務。並聲明：請求駁回原告之訴，
    如受不利判決願供擔保免為假執行。
三、查原告主張之被告乙○○有權代表被告慶御利公司以及詐騙
    原告之事實，業據提出被告乙○○不爭執真正之買賣合約書
    影本 2 件、以及支票及退票理由單 1 件為證，並聲請本院
    調閱台北地方法院檢察署 95 年度偵緝字第 1808 號偵查卷
    宗、台北地方法院 95 年度易字第 2631 號刑事卷宗為證。
    被告乙○○雖否認有詐騙之事實，被告慶御利公司雖否認被
    告乙○○有代表權之事實，惟查：
    （一）被告乙○○明知其無能力交付合約貨品予原告，竟向
          原告公司負責人佯稱可向歐洲多家知名皮件商店購得
          知名品牌 Gucci、Burberry 等 2005 年最新款式之
          皮包，使原告公司陷於錯誤而交付訂金 1452 萬
          7440 元，期間，被告乙○○雖退還部份訂金並另交
          付由其背書之支票乙紙（票號為 JC0000000 號、發
          票人為李堂榮、發票日為 93 年 12 月 30 日、金額
          1045 萬 6560 元）予原告，使原告持續誤認渠仍有
          履約之意願及能力，總計以此方式向原告詐取 945
          萬 6640 元，上揭被告乙○○所涉及之刑事詐欺案件
          ，經台灣台北地方法院檢察署檢察官提起公訴，有卷
          附 95 年度偵緝字第 1808 號起訴書可稽。而被告李
          語柔於前揭 95 年度偵緝字第 1808 號詐欺案件中，
          雖經承辦檢察官履次命其提出相關之訂單、報關單、
          匯款資料、歐洲廠商聯絡資料等等，然被告乙○○多
          次藉詞欲提出均未提出，及至檢察署檢察官提起公訴
          而由台北地方法院 95 年度易字第 2631 號詐欺案件
          審理時，被告乙○○均未到庭而遭通緝，此有卷附台
          北地方法院檢察署 95 年度偵緝字第 1808 號偵查卷
          宗、台北地方法院 95 年度易字第 2631 號刑事卷宗
          等可稽。
    （二）另參諸前揭台灣台北地方法院檢察署 95 年度偵字第
          934 號偵查卷宗（卷一）第 83 頁起之錄音譯文、訴
          外人許文亮所提出之刑事告訴狀（詳台灣台北地方法
          院檢察署 94 年度他字第 3881 號偵查卷宗第 1 頁
          起）等可知，被告乙○○於同時期向訴外人許文亮所
          稱已取得東森購物之子公司購貨訂單云云，實係本件
          被告乙○○與原告間 Gucci、Burberry 等 2005 年
          最新款式皮包之買賣，實際上合約總價款雖為 2421
          萬 2400 元，然被告乙○○卻向訴外人許文亮詐稱總
          計金額約 6000 萬元；且被告乙○○於 94 年 1 月
          間向訴外人許文亮詐稱需匯款 500 萬元到國外而向
          訴外人許文亮借款，實際上卻是退還訂金予原告。是
          被告乙○○除了向原告公司詐取訂金外，另以本件系
          爭買賣為藉口，向訴外人許文亮詐騙款項。顯見被告
          乙○○明知其無能力交付合約貨品予原告，竟施用詐
          術，使原告陷於錯誤而交付訂金。
    （三）再衡諸被告乙○○於 94 年初第 2 次締約時明知其
          所交付之支票業已於 93 年 12 月間即為拒絕往來戶
          之支票，竟仍交付於原告作為擔保，顯見其於締約當
          時根本無意履約，且無能力交付合約貨品至明。
    （四）又被告慶御利公司雖否認被告乙○○有權代表該公司
          然查，前揭台灣台北地方法院檢察署95年度偵字第
          934號詐欺案中，被告慶御利貿易有限公司登記負責
          人丙○○陳稱：「（被告乙○○《李宣萱》有無取得
          東森購物子公司之訂單？）我不知道。」、「（慶御
          利公司確實有在作生意？）有，但都是李宣萱負責，
          我沒有在管。」、「（李宣萱當時信用狀況，你是否
          知道？）我不是很清楚，但我知道她有退票。」、「
          （既然知道李宣萱有退票記錄，慶御利公司又放心交
          給李宣萱負責，有何說明？）我對慶御利公司的商業
          行為、資金調度不是很清楚，我僅是應李宣萱要求，
          當慶御利公司的負責人，讓李宣萱正正當當做生意，
          我也不介入，李宣萱與許文亮間的貸款，我也不知道
          。」等語（詳參台灣台北地方法院檢察署95年度偵字
          第934 號偵查卷宗卷二第144頁）。足見被告慶御利
          公司之實際負責人應為被告乙○○，丙○○僅為掛名
          之負責人。是被告慶御利貿易有限公司否認有授權被
          告乙○○代表簽署任何契約云云，即不足採信。
    （五）被告慶御利公司之登記法定代理人丙○○本人雖於本
          院96年4月19日言詞辯論時另陳稱：「（提示原告崑
          民有限公司與被告慶御利貿易有限公司簽訂契約有何
          意見？）契約上是否係公司章以及本人印章要回公司
          查看比對後才知道。」等語，原告訴訟代理人則當庭
          回稱：「依原告在95年7月21日陳報之公司登記資料
          ，其上之公司印鑑章和負責人之印鑑章與契約上的印
          章相符。」等語，嗣經本院限期命被告慶御利貿易有
          限公司於一週內陳報印文是否真正，然因被告慶御利
          貿易有限公司逾期未陳報，已視同不爭執。故而被告
          慶御利貿易有限公司依民法第二十八條之規定，即應
          與行為人乙○○負連帶賠償責任。
四、按民法第184條第1項之規定：『因故意或過失不法侵害他人
    權利者，負損害賠償責任。故意以背善良風俗之方法加損害
    他人者，亦同。』而民法第28條規定：『法人對於其董事或
    其他有代表權之人，因執行職務所加於他人之損害，與行為
    人負連帶賠償責任。』又負損害賠償責任者，除法律另有規
    定或契約另有訂定外，應回復他方損害發生前之原狀。因回
    復原狀而應給付金錢者，自損害發生時起，加給利息，此亦
    為民法第213條所明定。查本件被告乙○○先後以嬌麗爾公
    司及被告慶御利公司之名義詐騙原告，致原告受有損害，且
    被告乙○○又係被告慶御利公司之實際負責人，被告慶御利
    公司自應與被告乙○○就原告之損害負連帶賠償之責，並自
    損害發生日原告陷於錯誤而交付金錢收受日起即93年10月5
    日加給法定利息，從而原告依據侵權行為之法律關係，請求
    被告應連帶給付原告如主文所示，為有理由，應予准許。又
    本件之事實及法律關係已臻明確，兩造之其餘主張陳述及攻
    擊防禦方法，對判決之結果無影響，爰不一一加以論述，附
    此敘明。
五、假執行之宣告：
    原告及被告慶御利公司均陳明願供擔保，聲請宣告假執行及
    免假執行，經核並無不合，爰各酌定相當擔保金額予以准許
    之。
六、訴訟費用之負擔：民事訴訟法第85條第2項。
中　　華　　民　　國　　96　　年　　6 　　月　　27　　日
                  民事第一庭      法　官　朱漢寶
以上正本係照原本作成
如對本判決上訴，須於判決送達後20日內向本院提出上訴狀
中　　華　　民　　國　　96　　年　　6 　　月　　27　　日
                    　　　　　　  書記官　黃瓊玉
